【裁判字號】    89,上易,1927
【裁判日期】    900214
【裁判案由】    詐欺
【裁判全文】
臺灣高等法院高雄分院刑事判決                  八十九年度上易字第一九二七號
    上  訴  人  臺灣高雄地方法院檢察署檢察官
    被      告  乙○○
右上訴人因被告詐欺案件，不服臺灣高雄地方法院八十九年度易字第一六五一號中華
民國八十九年十月十一日第一審判決（起訴案號：臺灣高雄地方法院檢察署八十九年
度偵緝字第四六四號），提起上訴，本院判決如左：
      主  文
上訴駁回。
      理  由
一、公訴意旨略以：被告乙○○於民國八十八年九月中旬因知悉告訴人甲○○擬出售
    其所有車牌號碼Ｅ四—五四０九號自小客車，遂向甲○○佯稱已有買主欲購買，
    但須觀看車輛為由，使告訴人陷於錯誤交付該車，然被告取得該車後即以該車向
    案外人陳秀珠質押借款，因認被告涉有刑法第三百三十九條第一項之詐欺取財罪
    嫌等情。
二、按犯罪事實應依證據證據認定之，無證據不得推定其犯罪事實，刑事訴訟法第一
    百五十四條定有明文。又事實之認定，應憑證據，如未能發現相當證據，或證據
  不足以證明，自不能以推測或擬制之方法，為裁判基礎（最高法院四十年台上字
    第八六號判例參照）；而告訴人之告訴，係以使被告受刑事訴追為目的，是其陳
    述是否與事實相符，仍應調查其他證據以資審認（最高法院五十二年台上字第一
    三００號判例參照），易言之，即藉由補強證據之存在，以增強或擔保告訴人陳
    述之證明力（最高法院八十七年度台上字第二一七六號判決要旨參照）。且認定
    犯罪事實所憑之證據，雖不以直接證據為限，間接證據亦包括在內，然無論直接
    證據或間接證據，其為訴訟上之證明，須於通常一般之人均不致有所懷疑，而得
    確信其為真實之程度者，始得據為有罪之認定，倘其證明尚未達此一程度，而有
    合理之懷疑存在而無從使事實審法院得有罪之確信時，即應由法院為諭知被告無
    罪之判決（最高法院七十六年台上字第四九八六號判例參照）。
三、公訴意旨認被告涉有詐欺取財罪嫌，係以告訴人甲○○之指訴、證人陳秀珠證稱
    ：「乙○○將系爭自小客車向我質押借款，當時乙○○說車子是他的」、「一星
    期後甲○○與乙○○一起到我那裡要取車，甲○○即說車子是自己的，當時乙○
    ○在場沒有說什麼」、「車子應該是甲○○的」及證人黃建中證稱：「當時乙○
    ○找我當保證人時說車子是他的，但我簽完名後才知道車子非乙○○所有，且貸
    款也非乙○○所繳納」等語為據，並以車輛貸款動產契約、動產抵押設定登記申
    請書各一份及郵政劃撥儲金存款收據四紙為憑。
四、訊據被告乙○○對於該車係登記為甲○○所有，曾向陳秀珠質押借款之事實固不
    諱言，惟堅決否認有何詐欺犯行，辯稱：上開汽車雖以甲○○名義購買，但實際
    上車子是伊買的，僅係伊當時借用甲○○之名義而已，才登記在甲○○名下，因
    當時伊無辦理貸款，甲○○是公務人員，貸款額度較高，因此才會以其名義購買
    ，而該車亦係伊在使用，否則如係甲○○購得，何以甲○○自己未使用，而由伊
    使用，且伊只是向陳秀珠借錢，是伊自動放在她那邊，伊覺得借錢不好意思，才
    將車子放在陳秀珠那邊，確實係因車商說甲○○有房子，以他名義購車，貸款才
    辦得出來、第一期貸款以伊之薪資扣抵，後來有拿六萬元之支票給甲○○代繳第
    二、三、四期之貸款、車子既一直由伊保管使用、顯然伊並未以詐術向甲○○詐
    得汽車等語。經查：
    （一）證人程懷柔（即售車之業務員）於原審審理時到庭結證稱：「（問：買車
          及簽約你與何人接洽？）乙○○，我只向甲○○拿身分證、印章及對保」
          、「（交車與何人？）乙○○」、「（問：車款如何付？）乙○○付給我
          頭款，餘款銀行付給我」（見原審卷八十九年六月十六日訊問筆錄）明確
          ，證人陳秀珠亦於原審證述稱：「（問：乙○○將車子交給妳時，有無告
          訴妳車子是何人的？）他將車子交給我時說是他的車，要向我借五萬元，
          我因怕是贓車，我打電話問銀行，電話是甲○○接的，我問他是否有陳榮
          宏以一部車貸款四十六萬元，對方回答『有』、車子是否乙○○的，對方
          回答『是』」（見原審卷八十九年五月十六日訊問筆錄）、於本院調查時
          則證述稱：「乙○○開一部車子來，向我說他要做生意，要向我借五萬元
          ，他說如果我不相信他，他就把車子、車子鑰匙及行車執照放在我那邊；
          ．．我以為是贓車，不讓他放，但他一直放在我那邊，我要他證明車子是
          他的，他有向我說車子不是他的名義，我就打電話到銀行問甲○○，他向
          我說乙○○有一部車用他的名義去貸款」（見本院九十年一月四日筆錄）
          等語甚詳，另證人黃建中（即購車保證人）亦於偵查中結證稱：「（問：
          何人請你當保證人？）乙○○，當時乙○○找我當保證人」明確（見偵查
          卷八十九年三月二十九日訊問筆錄），顯然系爭汽車若為甲○○所購買，
          衡情應無由被告出面接洽買車簽約事宜、支付頭期款並找人出面作保之理
          ，況甲○○於證人陳秀珠向其查詢之時，亦稱車子是被告的，顯見上開汽
          車係由被告所購買，僅係借用甲○○名義簽約、信託登記及辦理貸款甚明
          ，就被告與甲○○間之內部關係而言，仍應認被告始為該車之所有人。
    （二）上開車輛之貸款由甲○○先行繳納之事實，雖有郵政劃撥儲金存款收據五
          紙在卷可稽，然系爭汽車既係以甲○○名義購買，則被告所辯由甲○○以
          其名義先行墊付，再由被告付予甲○○之情，尚難認與常情有違。且被告
          辯稱伊曾交付支票號碼0000000號，面額新臺幣六萬元，付款人為
          高雄銀行大昌分行之支票付予甲○○之情，亦為甲○○所承認，而其提示
          兌領人為「李慶銓」，聯絡地址與甲○○同為高雄縣仁武鄉○○村○○○
          街三十八之一號之事實，有臺灣省合作金庫鳳山支庫八十九年八月一日（
          八九）合金鳳存字第二三一號函在卷可參，顯見甲○○確有收取被告上開
          款項無訛，且甲○○復無法證明該筆款項係被告返還以前所欠之款項，則
          甲○○其陳稱系爭汽車之貸款均由伊支付、被告未付分文等情，即非無疑
          義。且縱如甲○○所稱上開款項係為清償他筆債務，而與車款無關，亦屬
          甲○○與被告間之民事糾葛，不能因甲○○有代墊車款之情，即認系爭汽
          車為甲○○所有。
    （三）甲○○雖指稱：「交車後被告就把車子交給我，一直由我保管使用」（見
          原審卷八十九年六月十六日訊問筆錄），然經原審法院訊之關於車內之配
          備，則甲○○支吾其詞，並改稱：「該車是我太太開的」云云（見原審卷
          同日訊問筆錄），且於本院調查時亦陳稱：「我只開過二次車子，每次只
          開一、二小時」（見本院九十年一月四日筆錄），該車如係由甲○○保管
          使用，則甲○○竟僅使用二次，且每次僅使用一、二小時而已，顯與常情
          難謂符合。況證人黃秀蘭（即告訴人之妻）於原審審理時到庭結證稱：「
          （問：你家中有無Ｅ四—五四０九號自小客車？）不知道，也沒有使用過
          該部車子」、「（問：妳有無看過甲○○開過Ｅ四—五四０九號自小客車
          ？）沒有」、「（問：甲○○是否買過Ｅ四—五四０九號自小客車？）不
          清楚」、「（問：對於甲○○於本院供稱他買的Ｅ四—五四０九號自小客
          車由你使用？）沒有，我是開裕隆Ｊ八—０二七一的車，已開三年」甚明
          （見原審卷八十九年九月五日訊問筆錄），亦不足認合乎甲○○保管使用
          之常情，是甲○○指稱系爭汽車自交車後即由其或其妻保管使用，嗣因被
          告佯稱他人購車始交與被告云云，顯與事實不符，不足採信。
    （四）證人陳秀珠固於偵查中證稱：「車子應該是甲○○的」（見偵查卷八十九
          年三月九日訊問筆錄）、證人黃建中亦於偵查中證稱：「但我簽完名後才
          知道車子非乙○○所有，且貸款也非乙○○所繳納」（見偵查卷八十九年
          三月二十一日訊問筆錄）等語，然上開證言或係證人主觀臆測或評價，或
          係經他人轉述而得之個人意見，依刑事訴訟法第一百六十條之規定，無證
          據能力，自不得以之為被告不利之認定。
    （五）綜上所述，系爭汽車既係由被告借用甲○○之名義所購買，交車後又由被
          告保管使用，則被告將之賣予他人，自難認被告有何不法意圖及施用詐術
          使甲○○陷於錯誤而交付財物可言。本件甲○○之指訴既無可採，亦無其
          他積極證據證明足資證明被告有何詐欺取財之犯行，尚不能證明被告有上
          述犯行。此外本院復查無其他確切證據，足資審認，被告之犯罪尚屬不能
          證明。
五、原審因而諭知被告為無罪之判決，核無不合，檢察官據告訴人甲○○之請求，上
    訴意旨仍執陳詞，指摘原判決不當，非有理由，應予駁回。
據上論結，應依刑事訴訟法第三百六十八條，判決如主文。
本案經檢察官張其主到庭執行職務。
中    華    民    國         九十       年      二      月     十四     日
                              臺灣高等法院高雄分院刑事第五庭
                                  審判長法官  吳水木
                                        法官  洪慶鐘
                                        法官  陳朱貴
右正本證明與原本無異。
不得上訴。
                                      書記官  呂素珍
中    華    民    國         九十       年      二      月     十六     日
                                    Ｈ


司法院資訊處製作；財團法人民間司法改革基金會備份。
